【裁判字號】    90,上易,792
【裁判日期】    900613
【裁判案由】    詐欺
【裁判全文】
臺灣高等法院臺中分院刑事判決                      九十年度上易字第七九二號
    上  訴  人  臺灣台中地方法院檢察署檢察官
    被      告  乙○○
右上訴人因被告詐欺案件，不服臺灣台中地方法院八十九年度易字第三八二二號中華
民國八十九年十二月二十九日第一審判決（起訴案號：臺灣台中地方法院檢察署八十
九年度偵緝字第六四九號），提起上訴，並經台灣台中地方法院檢察署移送併案審理
（八十九年度偵緝字第六五二號、八十九年度偵字第八一０九號），本院判決如左：
      主  文
原判決撤銷。
乙○○幫助意圖為自己不法之所有，以不正方法將虛偽資料輸入電腦，製作財產權之
得喪紀錄，而取得他人財產，累犯，處有期徒刑伍月。
      事  實
一、乙○○曾於民國（下同）八十四年間因竊盜案件經台灣高等法院台南分院判處有
    期徒刑七月確定，於八十六年一月二日執行完畢。猶不知悔悟，於八十八年間，
    自報紙廣告得知有人欲購買金融帳戶，即與該年籍姓名不詳之人聯絡後，明知該
    購買金融帳戶者欲利用此人頭帳戶作為犯罪贓款匯進提出所用，使偵辦刑事案件
    之司法警察無從查知其正身分，仍基於幫助不確定犯罪型態之故意，於八十八年
    五月三十一日至台新國際商業銀行北台中分行（下稱台新銀行）、玉山銀行台中
    分行（下稱玉山銀行）、萬泰銀行台中分行（下稱萬泰銀行）等金融機構開設活
    期存款帳戶，其中台新銀行帳戶為：00000000000000號，玉山銀
    行帳號為：0000000000000號，萬泰銀行帳號為：0000000
    0000號，並隨即以每個帳戶每月租金新台幣（下同）一千元之價格，租售予
    該人，並交付上開金融機構存摺、印章及身分證等資料，以此方法幫助該人從事
    犯罪。(1)、該萬泰銀行帳戶即遭不詳姓名者利用，先意圖為自己不法之所有，於
    八十八年六月四日上午七時許，在台中市○區○○路二十四號前，竊取李聰言所
    有放置在該處之車牌ＮＹ－五一九一號自小客車得手，再以電話恐嚇李聰言需交
    付十三萬元將款項匯入乙○○上開萬泰銀行帳戶，始能取回汽車，才告知車藏放
地點，李聰言依約匯款，始取回汽車，隨即報警而查獲上情。(2)、又該台新銀行
    帳戶即遭不詳姓名者利用，先意圖為自己不法之所有，利用銀行自動櫃員機上之
    電腦設備，以不正方法將虛偽資料輸入電腦，製作大眾商業銀行活期儲蓄存款客
    戶徐建中之00000000000號帳戶內之存款之得喪，而取得徐建中在該
    帳戶內存款，於八十九年三月二十七日至同年月二十九日每日跨行轉帳五十萬元
    ，轉帳之金額均匯入乙○○設於台新銀行上開帳戶內（該不詳姓名者，另基於不
    法所有之意圖，以不正方法由自動付款設備取得徐建中上開帳戶之現金，於八十
    九年三月廿四日提領現金十萬元，於八十九年三月二十七日被提領現金十萬元，
    於八十九年三月廿八日被提領現金二十萬元，於八十九年三月廿九日被提領現金
    十萬元）。嗣為徐建中發現，因而報案為警察查獲上情。
二、案經徐建中提起告訴，及台中市警察局第一分局報請台灣台中地方法院檢察署檢
    察官偵查起訴，復經台灣台中地方法院檢察署檢察官移送併案審理。
      理  由
一、訊據被告固承認將台新銀行、玉山銀行、萬泰銀行之帳戶租予姓名年籍不詳之人
    ，惟矢口否認有幫助他人利用電腦設備詐欺犯行，辯稱：該人說他信用不良，需
    要帳戶匯錢，不知他用來作為詐欺之不法行為之用云云。經查：上開事實，業經
    告訴人徐建中、被害人李聰言分別於警訊偵查中指述綦詳，並有出告訴人徐建中
    於大眾銀行前開帳戶之存摺影本、交易查詢清單，車輛竊盜資料個別查詢報表，
    及台新銀行、玉山銀行、萬泰銀行函復被告名帳戶之開戶申請書、存款交易明細
    表等影本在卷為證。被告將其在台新銀行、玉山銀行、萬泰銀行上開帳戶之存摺
    、印章及身分證等資料，交付不詳姓名年籍之人，而該被告於萬泰銀行之帳戶即
    為不詳姓名者利用，有事實欄所載(1)之竊車恐嚇取財之犯罪事實；又該被告於台
    新銀行之帳戶，又為不詳姓名者利用，有事實欄所載(2)之利用電腦設備詐欺竊車
    之犯罪事實。被告於八十竹人年五月三十一日申請上開三金融帳戶時，已三十六
    歲，應知活期帳戶並非如支票帳戶之開立，與信用良窳無關，自無刊登報紙向不
    特定人購買之理，且對於購買者年籍資料及所營事業均無所知，有違常情，其對
    於該不詳姓名之人利用其帳戶作犯罪之用，應有認識。雖被告於交付上開金融帳
    戶時，尚不知不法之徒將利用之作何犯罪使用，然而其可預見上開金融帳戶將被
    不法之徒用於犯罪贓款之匯入流出，而不違反本意，顯然有幫助犯罪之不確定故
    意。綜上所述，本件事證明確，被告所否認與辯解，無非卸責飾詞，核無可採，
    其犯行堪予認定，應依法論科。
二、核被告所為，係犯刑法第三百三十九條之三第一項之利用電腦設備詐欺罪之幫助
    犯及刑法第三百四十六條第一項恐嚇取財罪之幫助犯。被告以幫助他人犯罪之意
    思，參與犯罪構成要件以外之行為，為幫助犯，依正犯刑減輕之。事實欄(2)之犯
    罪事實，依告訴人徐建中提出之大眾銀行前開帳戶之存摺影本、交易查詢清單等
    證據以觀，利用徐建中上開大眾銀行帳戶轉帳至被告提供之上開台新銀行帳戶及
    提款行為之不詳姓名之人，均係在自動櫃員機上為之，並非親自至銀行櫃台辦理
    ，轉帳部分應係犯刑法第三百三十九條之三第一項利用電腦設備詐欺罪，被告於
    該部分所為，係犯上開利用電腦設備詐欺罪之幫助犯，公訴人論以被告所為係犯
    同法第三百三十九條第一項詐欺罪之幫助犯，尚有未洽，因起訴之犯罪基本事實
    同一，爰變更起訴法條。被告所犯事實欄(1)之幫助恐嚇取財罪，其正犯係犯刑法
    第三百二十條第一項之竊盜罪及同法第三百四十六條第一項恐嚇取財罪，所犯二
    罪有方法結果裁判上一罪關係，從一重之恐嚇取財罪論處，被告係從犯，亦從恐
    嚇取財罪之幫助犯論處，又此部分雖未經檢察官起訴，惟此部分與經起訴之事實
    欄(2)有想像競合裁判上一罪關係，復經檢察官移送併案審理，為起訴效力所及，
    本院自得併予審判。被告一行為，觸犯利用電腦設備詐欺罪之幫助犯及恐嚇取財
    罪之幫助犯之二罪，係想像競合犯，應從一重之利用電腦設備詐欺罪之幫助犯論
    處。被告有事實欄所載有期徒刑科刑及執行紀錄，有本院被告全國前案紀錄表在
    卷可稽，其於上揭有期徒刑執行完畢後，在五年以內再犯本件有期徒刑以上之罪
    ，為累犯，應依刑法第四十七條規定加重其刑，先加其刑而後減之。原審未審及
    此，以：被告並不確知使用者究以之作為洗錢、擄人勒贖、恐嚇取財、詐欺、組
    織犯罪等不法犯罪之何種犯行，尚難僅因被告對使用者將其帳戶作犯罪之用，進
    而遽論被告涉有幫助詐欺犯行云云，遽為被告無罪判決之諭知，自難謂洽，檢察
    官上訴意旨執此指摘原判決諭知無罪為不當，為有理由，自應由本院將原判決撤
    銷改判。爰審酌被告之素行不佳、其犯罪之動機、目的、手段、犯罪所生之危害
    及其犯罪後態度等一切情狀，量處其刑如主文第二項所示。
據上論斷，應依刑事訴訟法第三百六十九條第一項前段、第三百六十四條、第二百九
十九條第一項前段、第三百條，刑法第三百三十九條之三第一項、第三百二十條第一
項、第三百四十六條第一項、第五十五條、第四十七條、第三十條第二項，判決如主
文。
本案經檢察官甲○○到庭執行職務。
中      華      民      國    九十      年      六      月     十三     日
                              臺灣高等法院臺中分院刑事第七庭
                                    審判長法  官  林  榮  龍
                                          法  官  黃  日  隆
                                          法  官  江  錫  麟
右正本證明與原本無異。
如不服本判決應於收受送達後十日內向本院提出上訴書狀，其未述上訴之理由者並
得於提起上訴後十日內向本院補提理由書（均須按他造當事人之人數附繕本）。
                                          書記官  謝  雅  惠
中      華      民      國      九十       年     六     月    十四     日
附錄本案論罪科刑法條：
刑法第三百三十九條之三第一項：
意圖為自己或第三人不法之所有，以不正方法將虛偽資料或不正指令輸入電腦或其相
關設備，製作財產權之得喪、變更紀錄，而取得他人財產者，處七年以下有期徒刑。
                                                                        Ｒ


司法院資訊處製作；財團法人民間司法改革基金會備份。
